【裁判字號】    98,交聲,1751
【裁判日期】    980520
【裁判案由】    違反道路交通管理處罰條例聲明異議
【裁判全文】
臺灣臺北地方法院交通事件裁定        98年度交聲字第1751號
異議人即
受處分人    甲○○
上列異議人即受處分人因違反道路交通管理處罰條例案件，對於
臺北市交通事件裁決所98年4月13日所為之北市裁罰字第裁22-Z
00000000號裁決，聲明異議，本院裁定如下：
    主   文
異議駁回。
    理  由
一、原處分意旨略以：異議人即受處分人甲○○於民國98年2月
    14日15時01分許，駕駛車牌號碼2300-PP號租賃小客車，行
    經國道一號南下51公里處時，有行駛高速公路違規使用路肩
    之違規行為，經內政部警政署國道公路警察局第一警察隊警
    員王宏志攔停掣單舉發，經異議人於應到案日期前提出申訴
    ，原處分機關調查結果，仍認異議人確有前開違規行為，乃
    依上開條例第33條第1項第9款、第63條第1項第1款（原裁決
    書漏載「第1項第1款」）及違反道路交通管理事件統一裁罰
    標準表規定之規定，分別裁處受處分人罰鍰新臺幣（下同）
    4,000元，並記違規點數1點。異議人收受裁決書後，提出本
    件異議。
二、聲明異議意旨略以：路肩開放全線只有二處告示立牌，立於
    桃園南崁南下交流道上閘道號誌後100及200公尺處，且過於
    窄小、字體太小，車輛於高速行駛時駕駛人不容易辨識。且
    於最內側車道行駛，再變換車道至開放路肩路段行駛時，因
    需較長之行車距離，已錯過路告示立牌。又告示立牌易被外
    側中大型車輛遮擋住，無法清楚辨識，使駕駛人知其路肩可
    供小型車行駛，卻不知開放時段。另進入開放路肩行駛路段
    起點前，未能以較高處之位置架設告示立牌或紅綠燈號加以
    告知駕駛人，應盡速改善此一路段之標誌並參考異議人所提
    之建議。異議人因上述原因造成在不知情的情況下行駛路肩
    而造成違規，爰提起本件異議，請求撤銷原處分云云。
三、按汽車行駛於高速公路、快速公路或設站管制之道路，不遵
    使用限制、禁止、行車管制及管理事項之管制規則而有未依
    規定使用路肩者，處汽車駕駛人3,000元以上6,000元以下罰
    鍰，並予記違規點數1點，道路交通管理處罰條例第33條第1
    項第9款、第63條第1項第1款亦有明文。
四、經查，本件異議人甲○○於前揭時、地，駕駛上開車輛行經
    上開路段時，有行駛高速公路違規使用路肩之違規行為，經
    員警攔停舉發等情，此為受處分人所不爭執，並有內政部警
    政署國道公路警察局公警交局交字第Z00000000號舉發違反
    道路交通管理事件通知單附卷可稽，是異議人有前揭之違規
    事實，洵堪認定。異議人雖以前詞置辯，然所謂「路肩」，
    係指設於車道之外側，路面邊線與護欄或邊溝間之部分，道
    路交通標誌邊線號誌設置規則第183條及高速公路及快速公
    路交通管制規則第2條第16款分別訂有明文。考其立法目的
    ，係在促令汽車駕駛人安全駕駛，並確實空出路肩車道，供
    因機件故障或其他緊急情況無法繼續行駛之車輛暫時停車待
    援，或執行任務之救護車、消防車、警備車、工程車、救濟
    車及吊車得以順利執行道路救護、救援之工作。而汽車行駛
    高速公路及快速公路，不得在路肩上行駛，或利用路肩超越
    前車或倒車，高速公路及快速公路交通管制規則第9條第1項
    第2款定有明文；又為維護高速公路及快速公路交通安全與
    暢通，該管公路管理機關或警察機關於必要時，得發布命令
    ，指定時段於高速公路及快速公路特定匝道或路段之車道、
    路肩，禁止、限制或開放車輛通行，同規則第19條第3項亦
    有明文。足見高速公路路肩依高速公路及快速公路交通管制
    規則之規定，原則禁止，例外開放汽車行駛，開放路段、時
    段均有明確告示，除公路警察指揮外，對於未告示開放之路
    段、時段，駕駛人自應遵守禁止規定，不得以任何理由行駛
    路肩。異議人既係為合法領有駕駛執照之人，對於高速公路
    原則禁止行駛路肩之規定，自當甚為明瞭，該路段縱有開放
    得行駛路肩，亦應特別注意開放通行時間，自不得因其自身
    疏失，致無法或未看清楚相關告示內容，而得以推免責任。
    況查，國道1號桃園至機場系統南下路段，開放路肩通行限
    小型車之時段為每日10至14時暨16至19時，並於南向49.5公
    里處確設有「每日10-14、16-19」開放小型車行駛路肩之標
    誌牌，以警示用路人注意，此有內政部警政署國道公路警察
    局第一警察隊98年3月26日公警一交字第0980170743號函、
    交通部臺灣區○道○○○路局北區工程處98年4月8日北工中
    字第0986003514號函各1紙在卷可稽，足證國道高速公路局
    確有立牌公告得行駛路肩之時段，且內容均為一般用路人所
    得輕易理解，並無混淆誤認之虞，行經上開路段之駕駛人自
    不得諉稱看不清楚告示內容，而不知路肩通行開放時段。本
    件異議人既行駛於高速公路，自應先行了解各項管制措施，
    如對於開放時段並不清楚或仍有疑義，自應待確認無誤後始
    得行駛，而不得於尚未確認清楚前即冒然行駛於路肩，是異
    議人上開辯解，均事後卸責之詞，核屬無據。至異議人對開
    放路肩標誌之設置認有所缺失及建議云云，然查，道路主管
    機關本得於法令授權範圍內，基於權責對於各項行政措施為
    具體裁量、規劃，以求達成道路充分利用、維持交通秩序、
    保障道路使用人往來便利與安全之行政目的，除有違背法令
    或明顯矛盾、錯誤，司法機關亦不得涉入行政權核心領域，
    民眾對於行政機關具體行政措施如有意見，自應循正當管道
    向行機關陳情、反應，尚不得以民眾自行主觀認定是項行政
    措施不合理，作為免罰之依據。本件執法既無虛偽、不法情
    事，前開異議意所指情節，自無從遽採為對受處分人有利之
    認定。是本件事證明確，受處分人上開違規行為堪以認定，
    應依法裁罰。
五、綜上所述，異議人確有於行駛高速公路時，有違規使用路肩
    之違規行為。原處分機關依道路交通管理處罰條例第33條第
    1項第9款、第63條第1項第1款及違反道路交通管理事件統一
    裁罰標準表之規定，分別裁處受處分人罰鍰4,000元，並記
    違規點數1點，核無違誤。本件受處分人之異議為無理由，
    應予駁回。
據上論斷，應依道路交通案件處理辦法第19條，裁定如主文。
中    華    民    國    98    年    5     月    20    日
                  交通法庭法  官 李宜娟
以上正本證明與原本無異。
如不服本裁定，應於送達後5日內，向本院提出抗告狀。
                           書記官 張華瓊
中    華    民    國    98    年    5     月    20    日


司法院資訊處製作；財團法人民間司法改革基金會備份。
